臺灣板橋地方法院交通事件裁定　　　　94年度交聲字第1847號
原處分機關　臺北市交通事件裁決所
異　議　人　甲○○
即受處分人
上列受處分人因違反道路交通管理處罰條例案件，對於臺北市交
通事件裁決所於民國94年9 月12日所為之處分（原處分案號：北
市裁二字第裁22-AEB144564號）聲明異議，本院裁定如下：
    主  文
異議駁回。
    理  由
一、異議意旨略以：異議人即受處分人甲○○於民國（下同）94
    年7 月19日凌晨1 時25分許，騎乘車號LZC-185 號輕型機車
    ，行經臺北市○○○路○ 段131 號前時，因「拒絕接受酒精
    濃度測試之檢定」，為警當場掣單舉發。惟當日員警要伊做
    酒測，伊馬上配合，由於颱風天燈光昏暗測不出結果，遂隨
    同員警一同至分局會客室，大約10分鐘員警拿著罰單並寫拒
    絕酒測要我簽名，因與事車不符，伊拒絕簽名，並要求員警
    幫伊酒測，員警置之不理。為此不服，爰依法聲明異議，請
    求撤銷原處分云云。
二、按汽車駕駛人拒絕接受酒精濃度測試之檢定者，處新臺幣（
    下同）60000 元罰鍰，並當場移置保管其車輛及吊銷其駕駛
    執照，道路交通管理處罰條例第35條第3 項前段定有明文。
    又汽車駕駛人曾依同條例第35條第3 項前段之規定吊銷駕駛
    執照者，3 年內不得考領駕駛執照，道路交通管理處罰條例
    第67條第2 項亦有明文規定。次按，對於違反道路交通管理
    處罰條例之行為，當場舉發者，應填記駕駛人或行為人姓名
    、性別、出生年月日、地址、車牌號碼、車輛種類；被查獲
    之駕駛人或行為人為受處分人時，應將該通知單填記後交付
    該行為人簽名或蓋章收受之；拒絕簽章者，並記明其事由，
    視為已收受，違反道路交通管理事件統一裁罰基準及處理細
    則第11條第1 項第1 款亦有明定。
三、經查，異議人甲○○於94年7 月19日凌晨1 時25分許，騎乘
    車號LZC-185 號輕型機車，行經臺北市○○○路○ 段131 號
    前，因拒絕接受酒精濃度測試檢定之違規事實，經臺北市政
    府警察局萬華分局警備隊警員馬懷志當場攔停舉發，此有臺
    北市政府警察局北市警交大字第AEB144564 號舉發違反道路
    交通管理事件通知單影本、臺北市政府警察局萬華分局94年
    9 月6 日北市警萬分交字第09433653700 號書函影本各1 紙
    附卷可稽。而舉發員警於該舉發通知單移送聯收受通知聯者
    簽章欄上已註明「拒簽」之文義，依前開說明，應視為異議
    人當時已收受該舉發通知單，而已合法送達，故本件舉發程
    序應屬合法，合先敘明。異議人雖以前揭情詞置辯，惟據證
    人即舉發員警馬懷志到庭結證稱：當天異議人從三重行經中
    興橋機車引道，在下橋處（臺北市○○○路○ 段131 號），
    異議人有承認他有喝酒，異議人當時並有在執勤員警攔停稽
    查時受稽查人簽章處上簽章，確認他確實有飲酒；當天伊有
    要當場酒測，異議人表示他要打電話，並表示他認識一些大
    官，異議人一直打電話，不理會警員，因為異議人沒有攜帶
    證件，伊依規定必須查證違規人的身分，所以將異議人帶回
    萬華分局警備隊，到達警備隊時，異議人仍不願接受酒測，
    且表示他要喝水，並打電話要找人，因為異議人不願意接受
    酒測，所以依法告發他拒絕酒測，異議人有承認他有喝酒，
    伊判斷他的酒測值應該有超過0.55，他在電話中並有詢問他
    人，他應該要如何做，異議人當時有點神智不清，伊開完舉
    發單後，異議人之舅舅才到警備隊等語（參見本院卷宗94年
    12月9 日訊問筆錄），並庭呈執勤員警攔停稽查時之確認證
    明單1 紙及蒐證影帶翻拍之照片6 幀附卷為證。依證人馬懷
    志庭呈之蒐證影帶翻拍之照片6 幀以觀，清楚顯示當時員警
    要求異議人接受酒精濃度測試之檢定時，異議人一再藉故以
    找東西或打電話等消極行為拒絕酒測，顯見異議人對於依法
    執行勤務之警員要求依規定為酒精濃度之測試，確有拒絕接
    受檢測之情形。再者，交通警員掣單舉發違反道路交通管理
    處罰條例所列之違規事實，本質上為行政處分，係公務員基
    於職務上權力，依法就特定之具體事件所為具有公法上效果
    之單方行政行為，基於公務員為公法上行為具有公信力之原
    則，該行政處分當可被推定為真正，其據以依法處分之事實
    認定亦為真正無誤，況且，本件證人即警員馬懷志與異議人
    素不相識，並無宿怨，亦無仇隙，應無甘冒自身觸犯偽證罪
    之風險而設詞誣攀異議人之虞，亦無舉發員警捏造事實違法
    取締之不法情事，則執勤員警本其維護交通秩序、安全職責
    所為之舉發，自應受到合法、正確之推定。是本件舉發員警
    依據異議人有駕車之行為經盤查卻拒絕接受酒精測試檢定方
    掣單舉發，當屬有據。綜上所述，本件異議人確有於上開時
    地酒後駕車，經警要求接受酒精濃度測試檢定，惟遭拒絕之
    違規事實，已臻明確，異議人前開所辯，無非矯飾卸責之詞
    ，委無足採。原處分機關援引上開規定，對異議人裁處罰鍰
    新臺幣60000 元，並吊銷駕駛執照，3 年內不得考領駕駛執
    照之處分，依法核無違誤，本件異議為無理由，應予駁回。
四、至異議人關於本件交通違規案件，固已於94年7 月19日即繳
    納罰鍰結案（此有違規查詢報表、機車駕照基本資料、臺北
    市交通事件裁決人便箋各1 紙附於同上卷宗內可按），而其
    遲至94年9 月26日（此有蓋有原處分機關上開收狀日期之本
    件聲明異議狀1 份在卷可稽）始向原處分機關提出本件聲明
    異議狀，似與違反道路交通管理事件統一裁罰基準及處理細
    則（下稱處理細則）第58條第2 項：「經依裁罰標準執行並
    繳納罰鍰結案後逾20日，不得再提出異議」之規定相違；然
    查，異議人於94年7 月19日繳納罰鍰後，旋於同年月20日即
    填具交通違規案件陳述書，向原處分機關提出「申訴」，此
    有該陳述書影本1 件，及其上所蓋用之原處分機關現場收件
    章戳1 枚附於同上卷宗內足憑，顯見異議人於繳納罰鍰後20
    日內，已向原處分機關為不服之表示。按諸現行交通違規案
    件之實務作業流程，倘行為人已繳清罰鍰結案者，均不會開
    立裁決書，仍須俟行為人提出申訴後，始由管轄之監理機關
    依照一般受理申訴之流程進行查證等程序後，再行開立裁決
    書送達行為人；在此情形下，行為人於繳納罰鍰結案時，既
    未收受裁決書，尚無從知悉「聲明異議」之法定程式及受理
    異議機關為何，實不應苛求其必依法定之「聲明異議」方式
    、程序為異議，始屬合法，而應從寬解釋前揭處理細則第58
    條第2 項之規定，認行為人於繳納罰鍰結案後20日內，已向
    原處分機關為不服之表示者（形式、名目不拘），均認已於
    法定期間內「提出異議」，以符憲法保障人民訴訟權之本旨
    ；倘非如此，待先行繳款結案之行為人循「申訴」等程序取
    得裁決書時，往往已逾20日之法定期間，斯時行為人始經由
    裁決書之附註內容，知悉聲明異議之法定程式、受理機關時
    ，卻又囿於異議期間已過，異議不合法之窘境，如此豈非以
    行政機關內部事務處理之效率（是否超過20日始開立裁決書
    ），影響於人民異議權之行使？其大悖乎法治國家之基本原
    則甚明。從而，本件異議人於繳納罰鍰後20日內，既已向原
    處分機關為不服之表示，揆諸前揭說明，其聲明異議自屬合
    法，尚無違反前開處理細則第58條第2 項之問題，併予敘明
    。
據上論斷，應依道路交通案件處理辦法第19條，裁定如主文。
中　　華　　民　　國　　94　　年　　12　　月　　30　　日
                  交通法庭  法　官  陳  靜  茹
以上正本證明與原本無異
如不服本裁定應於送達後5 日內向本院提出抗告狀
                            書記官　廖  美  紅
中　　華　　民　　國　　95　　年　　1 　　月　　2 　　日
